臺灣屏東地方法院刑事判決　　　　　　 95年度交易字第121號
公　訴　人　臺灣屏東地方法院檢察署檢察官
被　　　告　乙○○
上列被告因公共危險案件，經檢察官提起公訴（94年度偵字第57
237 號），嗣因被告就被訴犯罪事實為有罪之陳述，並聽取當事
人之意見後，本院裁定改由受命法官獨任進行簡式審判程序並判
決如下：
    主  文
乙○○服用酒類，不能安全駕駛動力交通工具而駕駛，處有期徒
刑貳月，如易科罰金，以銀元佰元即新臺幣玖佰元折算壹日。
    事  實
一、乙○○於民國94年10月7日凌晨3、4 時許，在屏東市○○路
    235 號其工作之永成行喝酒，明知飲酒後已不能安全駕駛動
    力交通工具者不得駕車，竟仍無照騎乘車牌號碼CN5—925號
    重機車，沿屏東市○○路由西往東方向行駛，欲送魚貨至屏
    東市○○路，於同日11時50分許，在永大路與武愛路之丁字
    型路口，本應注意車前狀況，隨時做好停車之準備，且依當
    時情況並無不能注意之情形，因不勝酒力，竟疏於注意，適
    甲○○騎乘車牌號碼QUX —278 號輕機車，搭載其子丙○○
    及兒童林玟忻（92年2 月16日生）自永大路對面車道（東往
    西）欲左轉武愛路返回其住處，亦疏未注意轉彎車應讓直行
    車先行，且不得搶先左轉，在上述路口相撞，乙○○因而受
    有頭部外傷併輕微腦震盪、左顳骨挫傷併頭皮瘀腫約5X4 公
    分、左鼻翼挫傷腫脹約3X3 公分併擦傷2X0.5 公分、胸部挫
    傷、右手腕扭傷之傷害，丙○○則受有左肩挫傷、左腹部擦
    傷之傷害（甲○○、乙○○過失傷害部分另為不受理判決）
    。又乙○○於車禍發生後，為警測得呼氣酒精濃達每公升
    0.55 毫 克（MG／L） 。
二、案經屏東縣警察局屏東分局報告臺灣屏東地方法院檢察署檢
    察官偵查起訴。
    理　由
一、本案被告所犯並非法定刑為死刑、無期徒刑或最輕本刑3 年
    以上有期徒刑之罪，亦非高等法院管轄第一審之案件，而被
    告於本院準備程序中就被訴事實為有罪之陳述，本院合議庭
    乃裁定由受命法官獨任進行簡式審判程序。又簡式審判程序
    之證據調查，依刑事訴訟法第273 條之2 規定，不受同法第
    159 條第1 項審判外陳述排除之限制，再被告對於卷內之各
    項證據，亦不爭執證據能力，故卷內所列之各項證據，自得
    作為證據，先予敘明。
二、訊據被告對於上開犯罪事實，業於警詢、偵查中及本院審理
    時坦承不諱，核與證人甲○○、丙○○於警詢中指述情節相
    符，並有道路交通事故現場圖、道路交通事故調查報告表(一)
　　(二)、酒精測試紀錄表、測試觀察紀錄表、寶建醫院診斷證明
  　書、現場照片8 張附卷可稽，足見被告之自白應與事實相符
    ，應可採信。次按汽車駕駛人飲酒後，其吐氣所含酒精濃度
    超過每公升0.25毫克者，不得駕駛車輛，道路交通安全規則
    第114 條第2 款定有明文。又據醫學研究指出，呼出每公升
    中酒精濃度達0.25毫克以上時，將使駕駛者產生複雜之技巧
    障礙、駕駛能力變壞等行為表現，肇事比率比未飲酒時高2
    倍，而在呼氣每公升酒精濃度達0.55毫克以上時，駕駛者將
    產生平衡感與判斷力障礙升高，肇事率比未飲酒時出10倍，
    若呼氣中酒精濃度達每公升1.50毫克時，將呈現呆滯木僵，
    而可能昏迷，此有酒精濃度與肇事率對照表一份附卷可憑。
    本件被告於肇事後，經檢測其呼氣酒精濃度含量達每公升0.
    55毫克（MG/L），且被告於肇事後，告知員警頭部有昏沈現
    象，有刑法185 條之3 案件測試觀察紀錄表在卷可稽，足認
　　被告於飲酒後，已達不能安全駕駛動力交通工具之程度至為
  　灼然。從而，本件事證明確，被告犯行堪以認定。
三、按行為後法律有變更者，適用行為時之法律。但行為後之法
    律有利於行為人者，適用最有利於行為人之法律，刑法第2
    條第1 項定有明文，茲因被告行為後，刑法於94年2 月2 日
    經總統公布修正，並於95年7 月1 日施行，又關於量刑前之
    決定應適用法律階段，須綜合罪刑有關之共犯、未遂犯、想
    像競合犯、牽連犯、連續犯、結合犯，以及累犯加重、自首
    減輕暨其他法定加減原因（如身分加減）等一切情形，綜其
    全部罪刑之結果而為比較後，始得依刑法第2 條第1 項之規
    定，決定應適用之構成要件、加重減輕事由等相關新舊法律
    ，再依所決定適用之新舊法，依法量刑。茲將本件新舊法比
    較之情形，分述如下：
  (一)刑法第33條業經修正，修正後刑法第33條第5 款規定「罰金
　　：新臺幣1000元以上，以百元計算之」，與修正前刑法第33
　　條第5 款規定「罰金：1 元以上」不同。經比較新舊法結果
  　，以舊法較有利於被告，故依刑法第2 條第1 項前段規定，
    本案關於法定刑罰金部分，自應適用行為時之法律即修正前
    刑法第33條第5 款規定決定其罰金部分之法定刑。
　(二)被告於犯罪時之刑法第41條第1 項前段規定：「犯最重本刑
  　為5 年以下有期徒刑以下之刑之罪，而受6 個月以下有期徒
    刑或拘役之宣告，因身體、教育、職業、家庭之關係或其他
    正當事由，執行顯有困難者，得以1 元以上3 元以下折算1
    日，易科罰金。」又受刑人行為時之易科罰金折算標準，修
    正前罰金罰鍰提高標準條例第2 條前段（現已刪除）規定，
    就其原定數額提高為100 倍折算1 日，則本件受刑人行為時
    之易科罰金折算標準，應以銀元300 元折算1 日，經折算為
    新臺幣後，應以新臺幣900 元折算為1 日。惟95年7 月1 日
    修正公布施行之刑法第41條第1 項前段則規定：「犯最重本
    刑為5 年以下有期徒刑以下之刑之罪，而受6 個月以下有期
    徒刑或拘役之宣告者，得以新臺幣1,000 元、2,000 元或3,
　　000 元折算1 日，易科罰金。」比較修正前後之易科罰金折
  　算標準，以95年7 月1 日修正公布施行前之規定，較有利於
    被告，則應依刑法第2 條第1 項前段，適用修正前刑法第41
    條第1 項前段規定，定其如易科罰金之折算標準。
　(三)綜上比較結果，以修正前之舊法較有利於被告，依刑法第2
    條第1 項規定，應整體適用修正前之法律。
四、核被告所為，係犯刑法第185 條之3 之服用酒類不能安全駕
    駛動力交通工具而駕駛罪。茲審酌被告漠視一般往來之公眾
　　及駕駛人之用路安全，且政府各相關機關業就酒醉駕車之危
　　害性以學校教育、媒體傳播等方式一再宣導，為時甚久，被
　　告應對於該項誡命知之甚詳，猶不知警惕，仍於酒後騎乘重
  　機車，具有相當之行車危險性，惟被告無犯罪前科，素行良
    好，有臺灣高等法院被告前案紀錄表在卷可稽，且犯罪後始
    終坦承犯行，犯後態度良好等一切情狀，量處如主文所示之
    刑，並依修正前刑法第41條第1 項前段諭知易科罰金之折算
    標準。
據上論斷，應依刑事訴訟法第299 條第1 項前段、第273 條之1
刑法第2 條第1 項、修正前刑法第185 條之3 、第41條第1 項前
段，罰金罰鍰提高標準條例第1 條前段、修正前罰金罰鍰提高標
準條例第2 條，現行法規所定貨幣單位折算新台幣條例第2 條，
判決如主文。
本案經檢察官靳隆坤到庭執行職務。
中　　華　　民　　國　　96　　年　　5 　　月　　31　　日
                  刑事第四庭    法  官  王炳人
以上正本證明與原本無異。
如不服本判決，得於判決書送達之翌日起十日內，以書狀敘述理
由，向本庭提出上訴。
                                書記官  潘豐益
中　　華　　民　　國　　96　　年　　5 　　月　　31　　日
附錄本判決論罪科刑法條全文
刑法第185條之3：
服用毒品、麻醉藥品、酒類或其他相類之物，不能安全駕駛動力
交通工具而駕駛者，處一年以下有期徒刑、拘役或三萬元以下罰
金。
